臺灣板橋地方法院刑事判決　　　　　　　96年度易字第2076號
公　訴　人　臺灣板橋地方法院檢察署檢察官
被　　　告　乙○○
　　　　　　　　　　（現另案於臺灣臺北監獄執行中）
上列被告因偽造文書案件，經檢察官提起公訴（96年度偵緝字第
1761號），本院裁定改依簡式審判程序審理，判決如下：
    主  文
乙○○行使偽造私文書，足以生損害於公眾及他人，累犯，處有
期徒刑肆月，如易科罰金，以銀元參佰元即新臺幣玖佰元折算壹
日；減為有期徒刑貳月，如易科罰金，以銀元參佰元即新臺幣玖
佰元折算壹日；如附表所示之偽造「甲○○」署押參拾捌枚，沒
收。
    事  實
一、乙○○前於民國91年間因竊盜案件，經臺灣臺北地方法院於
    91年7 月16日以91年度易字第798 號判處有期徒刑8 月確定
    ，於93年2 月4 日假釋出獄，93年4 月23日縮刑期滿，未執
    行之刑以已執行完畢論。又於93年間因竊盜案件，經臺灣臺
    北地方法院於94年3 月31日以93年度易字第1738號判處有期
    徒刑2 年6 月，並經臺灣高等法院於94年8 月1 日以94年度
    上易字第762 號判處上訴駁回確定，詎其拒不到案執行，而
    經臺灣臺北地方法院檢察署檢察官發布通緝，嗣於95年2 月
    17日16時40分許，在臺北縣樹林市○○街○ 段173 號旁，因
    違反電子遊戲場業管理條例案件為警查獲，為掩飾通緝犯之
    身分，竟基於行使偽造私文書之犯意，冒用「甲○○」名義
    ，於附表所示之時間、地點、文書上，接續偽造「甲○○」
    之簽名及指印署押總計38枚，而偽造完成「甲○○」名義之
    限制住居具保書之私文書，再持向臺灣板橋地方法院檢察署
    檢察官行使之，足以生損害於甲○○及刑事偵查機關偵查犯
    罪之正確性，嗣經警將乙○○冒名「甲○○」應訊之指紋卡
    送內政部警政署刑事警察局比對後，始發現上情。
二、案經臺北縣政府警察局樹林分局報請臺灣板橋地方法院檢察
    署檢察官偵查起訴。
    理　由
一、上揭事實業據被告乙○○於警詢、偵查及本院審理中供承不
    諱，並經證人甲○○於警詢、偵查中證述屬實，並有內政部
    警政署刑事警察局95年5月23日刑紋字第0950074756號函1紙
    及如附表所示之逮捕通知書等在卷可憑。本件事證明確，被
    告行使偽造私文書之犯行洵堪認定。
二、按行為後法律有變更者，適用行為時之法律。但行為後之法
    律有利於行為人者，適用最有利於行為人之法律，刑法第2
    條第1 項定有明文（刑法第2 條係規範行為後法律變更所生
    新舊法律比較適用之準據法，是刑法第2 條本身雖經修正，
    但該條文既屬適用法律之準據法，本身尚無比較新舊法之問
    題，應逕適用裁判時之刑法第2 條規定以決定適用之刑罰法
    律）。又比較時應就罪刑有關之共犯、未遂犯、想像競合犯
    、牽連犯、連續犯、結合犯，以及累犯加重、自首減輕暨其
    他法定加減（如身分加減）與加減例等一切規定，綜其全部
    罪刑之結果而為比較。再從刑附屬於主刑，除法律有特別規
    定者外，依主刑所適用之法律（最高法院95年第8 次刑事庭
    會議決議參照）。查被告行為後，刑法業於94年2 月2 日修
    正公布，並自95年7 月1 日起生效施行，茲就比較情形分述
    如下：
(一)、刑法第47條累犯之規定，亦經修正，經比較修正前、後該條
    之規定，可知修正前有關累犯之成立，不以再犯之罪係故意
    犯罪為限，然修正後之規定，則以再犯故意犯為成立累犯之
    要件。換言之，若被告再犯者係故意犯罪，則修正前、後之
    規定，均成立累犯，適用修正後之規定，並未有利於被告。
(二)、刑法第41條易科罰金折算標準之規定，亦經修正，修正前刑
    法第41條第1 項前段規定：「犯最重本刑為5 年以下有期徒
    刑之刑之罪，而受6 個月以下有期徒刑或拘役之宣告，因身
    體、教育、職業、家庭之關係或其他正當理由，執行顯有困
    難者，得以1 元以上3 元以下折算1 日，易科罰金」；而刑
    法修正施行前之易科罰金折算標準，修正前罰金罰鍰提高標
    準條例第2 條前段規定（95年5 月17日修正刪除，95年7 月
    1 日施行），就其原定數額提高為1 百倍折算1 日，則刑法
    修正施行前易科罰金折算標準，應以銀元3 百元（即新臺幣
    9 百元）折算1 日；而修正後刑法第41條第1 項前段規定：
    「犯最重本刑為5 年以下有期徒刑以下之罪，而受6 個月以
    下有期徒刑或拘役之宣告者，得以新臺幣1 千元、2 千元或
    3 千元折算1 日，易科罰金」。因此，比較上述修正前、後
    之易科罰金折算標準規定，以修正前之規定，較有利於被告
    。
(三)、綜合上述各條文修正前後之比較後，適用修正後之刑法及刑
    法施行法等相關法律規定，並未對被告更為有利，揆諸前揭
    刑法第2 條第1 項前段規定，即應適用修正前之刑法及罰金
    罰鍰提高標準條例等規定。
三、按刑法第217 條所稱之偽造署押，係指行為人冒用本人名義
    在文件上簽名或為民法第3 條第3 項所稱指印之類似簽名之
    行為者而言（最高法院80年台非字第277 號判決可資參照）
    ，亦即刑法上之偽造署押罪，係指單純偽造簽名、畫押而言
    ，若在制式之書類上偽造他人簽名，已為一定意思表示，具
    有申請書或收據等類性質者，則係犯偽造文書罪（最高法院
    85年台非字第146 號判決可資參照）。查逮捕通知書係司法
    警察依同法第88條、第88條之1 第4 款規定得逕行逮捕、逕
    行拘提之情形，據以告知被告及其家屬得選任辯護人到場而
    已，該等通知書，性質上屬觀念通知，並不發生法律上權利
    義務關係之意思表示，故被告在附表所示之逮捕通知書上偽
    造「甲○○」署押，僅係處於受通知者之地位，而單純偽造
    署押，尚非屬具有法效果意思而製作之文書。另被告乙○○
    在附表所示之限制住居具保書上偽造「甲○○」之簽名，係
    表示願意接受檢察官之限制住居處分，再交付檢察官，顯然
    對於該文書之內容有所主張。核被告所為，係犯刑法第216
    條、第210 條之行使偽造私文書罪。其偽造署押係偽造私文
    書之部分行為，為偽造私文書罪吸收。而其偽造私文書後持
    以行使，偽造之低度行為復為行使之高度行為吸收，應論以
    行使偽造私文書罪，公訴人認被告冒用「甲○○」名義應訊
    部分，係犯刑法第217 條第1 項之偽造署押罪，容有誤會，
    惟檢察官就犯罪事實一部起訴者，其效力及於全部，本院自
    得併予審理。又被告先後在附表所示之各文書上，多次偽造
    「甲○○」之簽名、捺指紋印，係同一冒名應訊之行為，而
    基於接續犯意為之，為接續犯。未查，被告有如事實欄所載
    之科刑及執行情形，此有臺灣高等法院被告全國前案紀錄表
    1 紙在卷可按，其於刑之執行完畢後，5 年內再犯本件有期
    徒刑以上之罪，為累犯，應依法修正前刑法第47 條 之規定
    加重其刑。爰審酌被告素行非佳，有臺灣高等法院被告前案
    紀錄表1 份在卷可稽，其犯罪動機、目的、被冒名之人即甲
    ○○有被追訴傳拘之虞，並足以影響偵查犯罪機關偵辦刑事
    案件之進行，及坦承犯行，犯後態度良好等一切情狀，量處
    如主文所示之刑，並依修正前刑法第41條第1 項前段之規定
    諭知易科罰金之折算標準，以示懲儆。末查，被告本件犯罪
    之時間在96年4 月24日以前，且所犯之罪並無中華民國96年
    罪犯減刑條例第3 條所列情形，應依該條例第2 條第1 項第
    3 款之規定，減其刑期2 分之1 ，並依修正前刑法第41條第
    1 項前段之規定諭知易科罰金之折算標準，附此敘明。
四、如附表所示之偽造「甲○○」署押38枚（簽名9 枚及指印29
    枚），應依刑法第219條之規定宣告沒收。
五、本件經檢察官提起公訴，被告於準備程序中就被訴事實為有
    罪之陳述，經法官告知簡式審判程序之旨，並聽取公訴人、
    被告之意見後，當庭裁定改行簡式審判程序，併予敘明。
據上論斷，應依刑事訴訟法第273 條之1 第1 項、第299 條第1
項前段，刑法第2 條第1 項前段、第216 條、第210 條、第219
條、修正前刑法第47條、第41條第1 項前段，廢止前罰金罰鍰提
高標準條例第2 條，中華民國96年罪犯減刑條例第2 條第1 項第
3 款、第7 條，判決如主文。
本案經檢察官郭季青到庭執行職務。
中　　華　　民　　國　　96　　年　　8 　　月　　31　　日
                  刑事第十九庭  法　官   曾正耀
以上正本證明與原本無異。
如不服本判決，應於判決送達後10日內，向本院提出上訴狀。
             　           　     書記官  陳淑怡
中　　華　　民　　國　　96　　年　　8 　　月　　31　　日
附錄本案論罪科刑法條全文
刑法第210條
偽造、變造私文書，足以生損害於公眾或他人者，處5 年以下有
期徒刑。
刑法第216 條
行使第210 條至第215 條之文書者，依偽造、變造文書或登載不
實事項或使登載不實事項之規定處斷。
附表
┌────────────┬─────────┐
│偽造署押（私文書）及處所│所偽造之署押、指印│
├────────────┼─────────┤
│逮捕通知書（臺北縣政府警│「甲○○」簽名1枚 │
│察局樹林分局            │、指印2枚         │
├────────────┼─────────┤
│扣押筆錄、扣押物品目錄表│「甲○○」簽名及指│
│（臺北縣政府警察局樹林分│印各4枚           │
│局）                    │                  │
├────────────┼─────────┤
│95年2月17日17時35分起至 │「甲○○」簽名2枚 │
│17時50分之第1次調查筆錄 │、指印3枚         │
│（臺北縣政府警察局樹林分│                  │
│局偵查隊）              │                  │
├────────────┼─────────┤
│指紋卡片（臺北縣政府警察│「甲○○」指印20枚│                                       │
│局樹林分局）            │　　　　　　　　  │
├────────────┼─────────┤
│95年2月17日訊問筆錄（臺 │「甲○○」簽名1枚 │
│灣板橋地方法院檢察署）  │                  │
├────────────┼─────────┤
│限制住居具結書          │「甲○○」簽名1枚 │
├────────────┼─────────┤
│      合        計      │署名9枚、指印29枚 │
│                        │，總計38枚        │
└────────────┴─────────┘
